【裁判字號】    97,消債更,493
【裁判日期】    980218
【裁判案由】    聲請更生程序
【裁判全文】
臺灣高雄地方法院民事裁定           97年度消債更字第493號
聲  請  人  甲○○
代  理  人  邱揚勝律師
上列當事人因消費者債務清理事件聲請更生，本院裁定如下：
    主  文
聲請人甲○○自民國九十八年二月十八日下午四時起開始更生程
序。
命司法事務官進行本件更生程序。
    理  由
一、聲請意旨略以：聲請人因消費借貸、自用住宅借款、信用卡
    或現金卡契約，對金融機構負有債務，無擔保或無優先權之
    債務總額未逾新台幣（下同）1,200 萬元，因有不能清償債
    務情事，前已提出債權人清冊，依中華民國銀行公會會員辦
    理消費金融案件無擔保債務協商機制，以書面向最大債權金
    融機構國泰世華商業銀行股份有限公司（下稱國泰世華銀行
    ）請求共同協商債務清償方案，雖經協商成立，聲請人應月
    付24,648元，然聲請人於民國94年自國泰人壽保險股份有限
    公司（下稱國泰人壽）離職後，執行地政士之業務每月平均
    薪資僅約25,000元，除支付個人生活必要費用、扶養費外，
    尚須支付房屋貸款15,537元，已難以維持生活，而無力履行
    上開協商清償計劃，聲請人依協議還款15期後，不得已於97
    年2 月間毀諾。聲請人每月支出大於收入，客觀上實有不可
    歸責於己之事由，致履行協議顯有重大困難，且未經法院裁
    定開始清算程序或宣告破產，爰依法聲請更生等語。
二、按債務人不能清償債務或有不能清償之虞者，得依消費者債
    務清理條例所定更生或清算程序，清理其債務。次債務人無
    擔保或無優先權之債務總額未逾1,200 萬元者，於法院裁定
    開始清算程序或宣告破產前，得向法院聲請更生。再按於消
    費者債務清理條例施行前，債務人依金融主管機關協調成立
    之中華民國銀行公會會員，辦理消費金融案件無擔保債務協
    商機制與金融機構成立之協商，準用同條例第151 條第5 項
    之規定，即債務人與金融機構協商成立者，不得聲請更生或
    清算，但因不可歸責於己之事由，致履行顯有重大困難者，
    不在此限。又按法院開始更生程序之裁定，應載明其年、月
    、日、時，並即時發生效力。末按法院裁定開始更生或清算
    程序後，得命司法事務官進行更生或清算程序，必要時得選
    任律師、會計師或其他適當之自然人或法人一人為監督人或
    管理人，消費者債務清理條例第3 條、第16條第1 項、第42
    條第1 項、第45條第1 項、第151 條第5 項、第6 項分別定
    有明文。
三、經查：
  (一)聲請人於本件更生聲請前，已於95年11月依金融主管機關協
    調成立之中華民國銀行公會會員辦理消費金融案件無擔保債
    務協商機制與國泰世華銀行成立協商，自95年11月起，利率
    6 ％，每月10日以24,648元依各債權銀行債權金額比例清償
    各項債務，至全部清償為止。聲請人依協商清償協議繳納15
    期後，於97年2 月間毀諾等情，有協議書、無擔保債務還款
    計劃、國泰世華銀回函在卷可稽（本院卷第48至49頁、75
    至97頁）。聲請人因尚有房屋貸款之債務未於95年協商，乃
    於消費者債務清理條例公布後，以書面向最大債權機構國泰
    人壽求協商債務清償方案，並表明共同協商之意旨，遭該行
    以曾參與銀行公會協商機制成立退件而協商不成立，亦有協
    商退件通知函附卷可按（本院卷第12頁）。
  (二)按債務人對於金融機構因消費借貸、自用住宅借款、信用卡
    或現金卡契約而負債務，在聲請更生或清算前，應提出債權
    人清冊，以書面向最大債權金融機構請求協商債務清償方案
    ，並表明共同協商之意旨。債務人與金融機構協商成立者，
    不得聲請更生或清算。但因不可歸責於己之事由，致履行顯
    有重大困難者，不在此限，消費者債務清理條例第151 條第
    1 、5 項定有明文。聲請人雖曾於消費者債務清理條例施行
    前，與最大債權銀行就無擔保債務成立協商，約定每月償還
    24,648元，利率6 ％、分120 期至全部債務清償為止。惟觀
    之聲請人97年1 月至9 月執行地政士業務登記案件明細表及
    財政部高雄市國稅局計算執行業務者費用及所得標準（本院
    卷68至74頁、111 至113 頁），堪認聲請人主張每月平均月
    收25,000元為真實。聲請人無法依協議繼續清償，係因客觀
    收入不足所致，聲請人主張其因不可歸責於己之事由，致履
    行上開協議顯有重大困難，堪予採信。
  (三)聲請人為一般消費者，並未從事營業。目前負債總額3,610,
    711 元，其中有擔保或有優先權之債務1,389,000 元，無擔
    保或無優先權之債務2,221,711 元，平均每月薪資約25,000
    元。名下雖有土地1 筆、房屋1 棟，惟均設有抵押權，有聲
    請人財產及收入狀況說明書、債權人清冊、財政部高雄市國
    稅局95年、96年度綜合所得稅各類所得資料清單、財政部高
    雄市國稅局財產歸屬資料清單、土地及建物登記謄本、協議
    書、無擔保債務還款計劃等資料存卷可查。聲請人不能清償
    債務之事實，應可認定。
四、綜上所述，債務人僅係一般消費者，並未從事營業。雖曾依
    無擔保債務協商機制協商成立，但因不可歸責於己之事由，
    致履行上開協議顯有重大困難，且已達不能清償債務或有不
    能清償之虞之程度。其中無擔保或無優先權之債務在1,200
    萬元以下，又未經法院裁定開始清算程序或宣告破產，另查
    無消費者債務清理條例第6 條第3 項、第8 條或第46條各款
    所定駁回更生聲請之事由存在，則債務人聲請更生，應屬有
    據，自應准許。並命司法事務官進行
    本件更生程序。
五、依消費者債務清理條例第16條第1 項、第45條第1 項，裁定
    如主文。
中    華    民    國    98    年    2     月    18    日
                  民事第三庭    法  官  陳宛榆
上為正本係照原本作成
本件不得抗告
本裁定已於民國98年2月18日下午4時時公告。
中    華    民    國    98    年    2     月    18    日
                                書記官  曹德英


司法院資訊處製作；財團法人民間司法改革基金會備份。
